【裁判字號】    88,訴,473
【裁判日期】    890815
【裁判案由】    違反稅捐稽徵法等
【裁判全文】
臺灣基隆地方法院刑事判決                          八十八年度訴字第四七三號
    公  訴  人  臺灣基隆地方法院檢察署檢察官
    被      告  戊○○
    選任辯護人  林達傑
                林宇文
右列被告因偽造文書等案件，經檢察官提起公訴( 八十八年度偵字第四九二八號 )及
移送併辦( 八十八年度偵字第五四六八號、八十九年度偵字第一七一號 )，本院判決
如左：
    主      文
戊○○連續行使偽造私文書，足以生損害於公眾及他人，處有期徒刑貳年。
    事      實
一、戊○○基於以詐術逃漏稅捐之概括犯意，明知大豹有限公司（下稱大豹公司）係
    虛設之公司，於八十六年五、六月間，為自美國進口輪胎，竟自不詳人處取得大
    豹公司之大小章，遂於八十六年五月十三日，同年六月二十日、同年六月二十七
    日，連續自美國洛杉磯進口輪胎三批。戊○○為規避關稅及貨物稅，竟於八十六
    年五、六月間，連續偽造出口商美國AM-PAC公司（全名為AP--PAC TIRE DISTRIB
    UTORS)所開立之偽造發票、低報貨價金額後，經由不知情之丙○○轉介，交由不
    知情之基隆市暘捷報關有限公司（下稱暘捷報關行）職員丁○○，將不實之貨價
    登載在本應為被告業務上製作之進口報單上(AN\86\2760\0003、AN\86\3698\015
    0、AN\86\3851\0126 )，再由丁○○附上該不實之發票，於八十六年五月十三日
    、六月二十日、六月二十七日持向財政部基隆關稅局（下稱基隆關稅局）暖暖支
    局進口組投單報關，計逃漏進口稅新台幣（下同）二、八八八、一六六元，足生
    損害於大豹公司及基隆關稅局對稅捐稽徵之正確性。又明知錦莉企業有限公司（
    下稱錦莉公司）係虛設之公司，由不詳人處取得錦莉公司之相關進口文件資料，
    以及偽造之美國出口商AM-PAC公司發票後，於八十六年七月間，經由不知情之丙○○介紹，交予不知情之恆豪報關有限公司職員陳隆輝，委託陳隆輝在本應為戊○○業務上所製作之進口報單上虛列錦莉公司為進口人、納稅義務人，並將低於
    實際貨價之不實貨價登載於進口報單上，連同偽造之美國出口商AM-PAC公司發票
    ，分別於八十六年八月一日持向基隆關稅局暖暖支局，於同年八月十六日、二十
    三日、九月二日持向基隆關稅局進口組，冒用錦莉公司名義投單，申報進口輪胎
    五批（進口報單號碼分別為 AN/86\4683\0125號、AA\86\5035\0077號、AA\86\5
    142\ 0156號、AA\86\5142\0157號、AA\86\5340\0138號 ），計逃漏貨物稅一、
    二六五、二一九元、關稅一、０九五、四二八元，足生損害於錦莉公司及基隆關
    稅局對稅捐稽徵之正確性。復於八十八年三月十九日冒用「新宇汽電共生股份有
    限公司」（下稱新宇公司）名義進口「鑄模機器」之四十呎貨櫃一只，運抵高雄
    港後轉陸運，由不知情之陳瑞德駕駛曳引車載至台北縣瑞芳鎮進儲大宇貨櫃站，
    嗣於同月二十四日經基隆關稅局關員會同內政部警政署保安警察第三總隊第二大
    隊警員開櫃檢視，發覺來貨為嘉實多機油，與原申報之貨名不符，該批貨乃於投
    單報驗前即依相關規定出具文件更正貨名為機油及冒用貨主為「俊鵬實業有限公
    司」（下稱俊鵬公司，進口報單AN\BC\88\U731\7214），並冒用之「蔡鎮宇」名
    義提領，計逃漏關稅六九三元，足以生損害於新宇公司蔡鎮宇、俊鵬公司及基隆
    關稅局對稅捐稽徵之正確性。
二、案經台灣基隆地方去院檢察署檢察官自動偵查起訴及移送併辦。
    理      由
一、訊據被告戊○○矢口否認有何犯行，並辯稱伊未去美國，報關程序也不清楚，是
    伊房子租給文化大學學生之兄代管輪胎，不知係違法云云。然查：
    (一)有關大豹公司、錦莉公司投單報關之發票，經查均非美國出口商AM-PAC公司
        所出具，其單價與美國出口商原始發票之單價差距甚大，為低報貨價，顯係
        偽造發票等情，業經我國駐美國洛杉磯辦事處商務組人員查證無誤，此有該
        商務組八十六年九月二十三日驗外羅字第八一號簡函、八十六年十月二十
        日驗外羅字第八七號函、驗外羅字第九０號函附卷可稽。
    (二)證人陳隆輝於偵查時證稱：這五份資料是丙○○及徐翊銘二人交給其，其是
        二手報關，其承受二手單子，沒有與真實貨主接洽，是丙○○提貨要其將貨
        送到臺北市○○○道○段一二七號，徐翊銘是第一次驗關時來過，丙○○五
        次都有來，稅金都是丙○○給的等語。陳隆輝並提出記有丙○○、徐翊銘以
        及送貨地電話00000000號之紙條一紙為據。再經傳訊陳隆輝所指之
        上手即證人丙○○到庭結證稱：其受戊○○委託幫戊○○找報關行，要報關
        的文件都交給其，戊○○是其多年的朋友，住址在仰德大道二段一二七號，
        公司電話00000000號，其只找陳隆輝接洽而已，其找徐翊銘幫忙去
        現場看，五批輪胎驗貨其都有在現場等語。又證人丙○○於偵查中亦證稱：
        係戊○○的貨，住陽明山仰德大道二段一二七號，他拿這些單子（指大豹公
        司之報單）找其報關，才找丁○○去報關等語。再證人丁○○於偵查時證稱
        ：丙○○第一次帶其至陽明山仰德大道二段，門是黑色的，只知他姓蔡，去
        二次，蓋的是大豹公司的大章，發票、委任書、裝箱單等均蔡先生給的，蔡
        先生之身高約一百六十幾公分等語，且證人丙○○於本院審理時亦為相同之
        陳述。而被告亦自承身高約一六五公分，家中大門係黑色等情，顯見被告確
        係進口輪胎之貨主。又被告冒用新宇公司進口嘉實多機油，於案發後，經由
        查緝單位約談，被告亦出具說明書一紙，坦承該批機油係被告進口，有該說
        明書一紙在卷可按，足證被告確係該三批貨物之貨主。
    (三)被告冒用「大豹公司」、「錦莉公司」、「新宇公司」、「俊鵬公司」等情
        事，業據證人即「大豹公司」之被冒用負責人乙○○、「錦莉公司」被冒用
        股東洪顗汰、倪錦文、黃進發、王玫麗，「俊鵬公司」被冒用負責人甲○○
        等人於偵查中陳證甚詳，並分別經檢察官處分不起訴確定在案，有不起訴處
        分書在卷可稽，而「新宇公司」非進口嘉實多機油廠商亦據該公司經理吳淞
        陳證無訛，被告冒用上述公司名義之行為亦可認定。
    (四)再參照前述八十六年九月二十三日驗外羅字第八一號簡函中所述，經我國
        駐外人員向出口報單所記載之美國輪胎出口商詢問，本件訂貨者為 Mr. Shu
        （即為徐先生）及Mr. Tsai（即為蔡先生）二人， Mr. Shu之聯絡電話為（
        ０二）0000000號，而該（０二）0000000號電話，八十七年
        一月一日起改為（０二）00000000號，與前述陳隆輝、丙○○所述
        之電話號碼完全相同，且該號電話之裝機地址正為臺北市○○○道○段一二
        七號（同樣為臺北市○○○道○段臨一二七號之誤）戊○○之住處，此有中
        華電信股份有限公司臺灣北區電信分公司士林營運處八十七年十一月二十七
        日士服字第87C0600051號函附卷可證。
    (五)又查，該00000000號電話之電話費帳單寄送地址為臺北市○○○道
        ○段一二七號戊○○住處，至於電話費之繳納，則係由戊○○之妻蔡陳翠美
        以於士林區農會陽明山分部所開立活期儲蓄存款帳號0000000000
        0—五號帳戶，所委託轉帳代繳，以上事實亦有戊○○戶籍謄本、中華電信
        股份有限公司臺灣北區電信分公司士林營運處八十八年四月二十三日士營字
        第88C0700059號函，以及士林區農會八十八年五月六日士農陽字第二０八號
        函分別附卷可證。
    (六)被告於嘉實多機油一案，先則稱係委由「蔡鎮宇」提領，且對該機油稅率、
        市價均所多陳述，其後翻供否認，並謂不認識「蔡鎮宇」其人，而依證人丙○○、丁○○等人之證述，「蔡鎮宇」之身高與被告類似，應係被告冒用「
        蔡鎮宇」名義提領。
    (七)被告冒用「大豹公司」、「錦莉公司」名義低報貨價進口輪胎，及冒用「新
        宇公司」、「俊鵬公司」進口嘉實多機油，業經基隆關稅局核算分別逃漏進
        口稅二、八八八、一六六元、貨物稅壹佰貳拾陸萬伍仟貳佰壹拾玖元、關稅
        壹佰零玖萬伍仟肆佰貳拾捌元、關稅六九三元，此亦有該局八十七年七月十
        四日基普進字第八七一０六三０三號、八十九年四月十二日基普暖字第八九
        一０二四六二號、八十九年六月十六日基普暖字第八九一０三六０五號函可
        按，被告所辯不足採信，其犯行洵堪認定。
二、核被告戊○○所為，係犯刑法第二百十六條、第二百十條行使偽造私文書罪、第
    二百十六條、第二百十五條行使業務登載不實文書罪及稅捐稽徵法第四十一條納
    稅義務人以詐術逃漏稅捐罪。公訴意旨認被告另涉犯刑法第三百三十九條第二項
    之詐欺得利罪嫌，唯查稅捐稽徵法第四十一條之以詐術逃漏稅捐罪係詐欺得利罪
    之特別規定，依特別法優於普通法適用之法則，自應優先適用以詐術逃漏稅捐罪
    ，公訴人予以併列論罪，容有誤指。又被告利用不知情之丁○○、陳隆輝等人行
    使偽造私文書、業務登載不實文書之行為，為間接正犯。其所犯上述三罪間，有
    方法結果之牽連關係，為牽連犯，應依刑法第五十五條規定從一重之行使偽造私
    文書罪處斷。另被告所犯偽造私文書、業務登載不實文書，應為行使行使偽造私
    文書、行使業務登載不實文書罪所吸收，均不另論處。又被告先後多次冒名進口
    、繳驗偽造發票，低報貨價之行為，時間緊接，犯罪構成要件相同，顯係出於概
    括之犯意而為之，為連續犯，應依刑法第五十六條之規定論以一罪，並加重其刑
    。公訴人雖僅就「錦莉公司」進口犯行起訴，唯冒用「大豹公司」、「新宇公司
    」進口之犯行與起訴部分犯行為連續犯裁判上之一罪關係，本院自得併為審理。
    爰審被告犯罪動機、目的、所生危害、犯後態度等一切情狀，量處如主文所示之
    刑。
據上論斷，應依刑事訴訟法第二百九十九條第一項前段，稅捐稽徵法第四十一條，刑
法第十一條前段、第五十六條、第二百十六條、第二百十條、第二百十五條、第五十
五條，罰金罰鍰提高標準條例第一條前段，判決如主文。
本案經檢察官周啟勇到庭執行職務。
中      華      民      國      八十九      年     八     月    十五    日
                                  臺灣基隆地方法院刑事第三庭
                                          法  官  林  火  炎
右正本證明與原本無異。
對於本件判決如有不服，應於收受送達後十日內，向本院提出上訴狀，上訴於臺灣高
等法院，並按他造當事人之人數附具繕本。
                                          書記官  王  月  娥
中      華      民      國      八十九      年     八     月    十七    日
附錄論罪法條
刑法第二百十條：
偽造、變造私文書，足以生損害於公眾或他人者，處五年以下有期徒刑。
刑法第二百十五條：
從事業務之人，明知為不實之事項，而登載於其業務上作成之文書，足以生損害於公
眾或他人者，處三年以下有期徒刑、拘役或五百元以下罰金。
刑法第二百十六條：
行使第二百十條至第二百十五條之文書者，依偽造、變造文書或登載不實事項或使登
載不實事項之規定處斷。
稅捐稽徵法第四十一條：
納稅義務人以詐術或其他不正當方法逃漏稅捐者，處五年以下有期徒刑、拘役或科或
併科新臺幣六萬元以下罰金。


司法院資訊處製作；財團法人民間司法改革基金會備份。
